臺灣臺中地方法院民事判決　　　　　　　96年度訴字第2316號
原　　　告　乙○○
　　　　　　甲○○
被　　　告　丙○○
上當事人間刑事附帶民事訴訟請求損害賠償事件 (本院96年度交
附民字第206號)，經本院刑事庭裁定移送，本院於民國96年10月
15日言詞辯論終結，判決如下：
    主    文
被告應給付原告乙○○新臺幣陸拾肆萬陸仟佰陸拾元、給付原
告甲○○新臺幣肆拾肆萬柒仟參佰零捌元，及均自民國96年5月
31日起至清償日止，按年利率百分之五計算之利息。
原告其餘之訴駁回。
本判決原告勝訴部份，於原告乙○○、甲○○各以新臺幣貳拾壹
萬陸仟元、新臺幣壹拾伍萬元為被告供擔保後，得假執行。
原告其餘假執行之聲請駁回。
    事實及理由
壹、本件被告經合法通知，未於最後言詞辯論期日到場，核無民
    事訴訟法第386條所列各款情形，爰依原告之聲請，由其一
    造辯論而為判決。
貳、兩造爭執要旨：
一、原告主張略以：被告明知服用酒類後，反應力及注意力均會
    降低，無法安全駕駛動力交通工具，仍於民國（下同）96年
    3月13日晚上六時許，在其位於臺中縣霧峰鄉○○村○○路
    526之3號住處，喝完高粱酒後已無法安全駕駛動力交通工具
    ，旋於同年月14日上午1時10分許，駕駛車牌號碼５８８６
    －ＮＣ號自小客車搭載年籍不詳之友人，沿臺中市○○○路
    往中投公路方向行駛，途經臺中市○○○路與高工路之有號
    誌管制路口時，原應注意汽車行駛，應依號誌行駛，不得闖
    越紅燈；在市區道路之行車速度，時速不得超過５０公里及
    飲用酒類後吐氣所含酒精濃度超過每公升０、２５毫克或血
    液中酒精濃度超過百分之０、０５以上者，不得駕車。而依
    當時情形，天候晴、夜間有照明、路面乾燥、無缺陷、無障
    礙物、視距良好，並無不能注意之情事，竟疏未注意於此，
    於酒後注意力薄弱時冒然以時速約一百公里之速度在上揭路
    口闖紅燈往前行駛。適有盧珠貴駕騎車牌號碼ＪＯＵ－８８
    ７號重型機車，遵循交通號誌指示行駛，沿高工路由南往北
    方向行駛至上址路口時，因丙○○未注意上開注意義務，而
    正面撞上盧珠貴所駕騎之機車，盧珠貴並因而人車倒地，經
    送醫急救後，仍因車禍致頭胸部外傷併內出血並於同日上午
    1時10分許死亡。而經警到場對丙○○施以酒精濃度吐氣測
    試，其呼氣所含酒精濃度高達每公升０、８７毫克，始悉其
    酒後駕車肇事致人死亡之情。被告上開過失致死犯行，業經
    刑事庭判決有罪在案。原告為被害人之父母，因本件車禍受
    有下列損害：(1)殯葬費：原告乙○○為被害人盧珠貴辦理殯
    葬事宜，支出殯葬費用306930元。(2)扶養費部分：被害人盧
    珠貴對原告2人有扶養義務，為此請求扶養費損害各544214
    元、602770元。(3)精神慰撫金：原告痛失愛女，白髮人送黑
    髮人，精神上悲痛難以言喻，被告應給付精神慰撫金各80萬
    元。並聲明：(一)被告應給付原告乙○○165萬1144元、給付
    原告甲○○140萬2770元，及均自訴狀繕本送達翌日起至清
    償日止按年息百分之五計付之利息。(二)願供擔保請准宣告假
    執行。
二、被告未於最後言詞辯論期日到場，惟於前次言詞辯論期日到
    庭陳述略以：原告先前已領強制險應扣除，先前已支付11萬
    元亦應扣除等語。並聲明：原告之訴駁回。
、得心證之理由：
一、經查，原告主張被告於上揭時地因酒後駕車闖紅燈超速肇事
    ，致被害人即原告2人之女盧珠貴受傷不治死亡等情，為被
    告所不爭執，且被告上開酒後駕車及過失致死犯行，業經台
    灣高等法院臺中分院96年度交上易字第1535號號刑事判決判
    處有期徒刑3月、9月，應執行有期徒刑10月確定一節，此有
    上開刑事案卷卷證資料在卷可憑，堪認原告此部分之主張為
    真實。
二、按因故意或過失，不法侵害他人之權利者，負損害賠償責任
    。汽車、機車或其他非依軌道行駛之動力車輛，在使用中加
    損害於他人者，駕駛人應賠償因此所生之損害。不法侵害他
    人致死者，對於支出醫療及增加生活上需要之費用或殯葬費
    之人，亦應負損害賠償責任。不法侵害他人致死者，被害人
    之父、母、子、女及配偶，雖非財產上之損害，亦得請求賠
    償相當之金額，民法第184條第1項前段、第191條之2前段、
    第192條第1項、第194條分別定有明文。原告等分別為被害
    人關秀之配偶、子女及母親，則原告請求被告連仕育負損害
    賠償責任，揆諸上開規定，並無不合。茲就原告主張之損害
    額有無理由分述如下：
  1.殯葬費用部分：原告乙○○主張因被害人死亡支出殯葬費用
    306930元，已據提出楊子有限公司佛教禮儀奠禮服務契約書
    、更添表、代付費用表、報價單、大乘生命事業股份有限公
    司發票及金寶塔收據等件為憑，惟查其金額合計應為306430
    元，原告乙○○在此範圍之請求，應予准許。
  2.扶養費部分：查原告乙○○40年2月2日生，於被害人盧珠貴
    96年3月14日凌晨死亡時年56歲，依91年度台閩地區簡易生
    命表尚有22.68年平均餘命，又其從事木工裝潢已30幾年，
    現雖因年齡因素收入不穩定，然仍偶有工作收入每月5、6萬
    元，參酌勞工強制退休年齡為60歲，因認其年滿60歲以前並
    無不能以自己財產維持生活情形，而自年滿60歲之日止始應
    有受被害人盧珠貴扶養之權利，依此計算，其請求扶養費年
    數為18.68年；次查原告甲○○41年6月15日生，於盧珠貴死
    亡時年55歲（依四捨五入計算），依91年度台閩地區簡易生
    命表尚有26.33年平均餘命，又原告甲○○雖有自有房屋然
    係供自住，其在自宅從事家庭理髮每月收入僅3000元，此據
    原告所陳明，因認其並無能以自己財產維持生活情形，故原
    告甲○○請求扶養費年數應按26.33年計算。原告2人係被害
    人盧珠貴之父母，育有子女5人（含被害人盧珠貴），為原
    告所自承，且有戶籍謄本在卷可參。另夫妻應互負扶養義務
    ，故被害人盧珠貴對原告2人應分擔6分之1扶養責任。原告
    主張應以平均每人月消費額為計算之標準，即台中縣每人每
    月支出金額14698元計算，本院認尚屬合理。再依年別5% 複
    式霍夫曼計算法（第一年不扣除中間利息），原告乙○○、
    甲○○可得請求扶養費394930元、502308元（計算式為：
    乙○○：[14698×12×13.00000000（此為應受扶養18年霍
    夫曼係數）+176376×0.68×（13.00000000-00.00000000）
    ] 除以6（受扶養人數）＝394930（小數點以下四捨五入，
    下同）；甲○○：[[176376×16.00000000（此為應受扶
    養26年霍夫曼係數）+176376×0.33× (17.00000000-00.00
    000000）]除以6＝502308）。原告2人此部分之請求，自應
    准許。
  3.精神慰撫金部分：本院審酌被告於酒後貿然闖紅燈、超速駕
    駛，因而肇事致人於死，其侵害情節重大，原告乙○○、甲○○分別為被害人盧珠貴之父母，因被告不法侵害盧珠貴致
    死，遽遭喪女之家庭巨變，白髮人送黑髮人，精神上受有莫
    大痛苦，而被告於本案發生後曾積極與原告洽談賠償事宜，
    因被害人盧珠貴前夫即其女黃芓氏監護人黃靖閔不表同意而
    未達成和解，另被告雖於本院言詞辯論期日表明願給付原告
    2人及黃芓氏共270萬元（即強制險外再付120萬元、平均再
    付每人40萬元），然經本院促其表明給付方式後並無下文，
    且於最後言詞辯論期日並不到庭，亦未提出書狀作任何陳述
    以供本院審酌，自不能認為雙方尚有和解可能，暨兩造身分
    、地位、經濟能力等一切情狀，認原告請求精神慰撫金各
    800000元尚屬過高，應核減為各500000元，始為允當。
  4.綜上所述，原告乙○○得請求被告賠償0000000元（計算式
    ：306430元＋394930＋500000＝0000000），原告甲○○得
    請求被告賠償0000000元（計算式：502308＋450000＝00000
    00）元。
三、按保險人依本法規定所為之保險給付，視為被保險人損害賠
    償金額之一部分；被保險人受賠償請求時，得扣除之。強制
    汽車責任保險法第32條定有明文。查原告因本件事故已領取
    汽機車強制責任保險金0000000元，且由原告及訴外人黃芓
    氏平均領得各50萬元之事實，已據原告2人陳明在卷，且為
    被告所不爭，依上開說明，此等保險給付應自本件損害賠償
    金額中扣除，又被告主張已給付原告2人共11萬元，亦為原
    告所不爭執，自應予扣除。扣除後原告乙○○得請求之金額
    為646360元（0000000－000000－00000＝646360）；原告甲○○得請求之金額為447308元（0000000－000000－00000＝
    447308）。從而，原告等依據侵權行為損害賠償之法律關係
    ，請求被告給付原告乙○○、甲○○各646360元、447308元
    ，及均自96年5月31日起至清償日止，按年息百分之五計算
    之利息，為有理由，應予准許。其逾此範圍之請求，則屬無
    據，應予駁回。
四、原告陳明願供擔保聲請宣告假執行，就其勝訴部分，核無不
    合，爰酌定相當擔保金額宣告之。至原告敗訴部分，其假執
    行之聲請亦失其依據，應併予駁回。
五、本件原告提起刑事附帶民事訴訟，而由本院刑事庭依刑事訴
    訟法第504條第1項規定，裁定移送前來，依同條第2項規定
    免繳納裁判費，其於本院審理期間，亦未滋生其他訴訟必要
    費用，並無訴訟費用負擔問題，附予敘明。
六、結論：本件原告之訴為一部有理由，一部無理由，依民事訴
    訟法第390條第2項，判決如主文。
中　　華　　民　　國　　96　　年　　10　　月　　29　　日
  　                   民事第二庭  法　官  林慧貞
以上正本係照原本作成
如對本判決上訴，須於判決送達後20日內向本院提出上訴狀
中　　華　　民　　國　　96　　年　　10　　月　　29　　日
                    　　　　　     書記官
